臺灣高等法院刑事裁定
110年度聲再字第553號
再審聲請人
即受判決人  劉治峰



上列再審聲請人即受判決人因竊盜等案件，對於本院110年度上
易字第81號，中華民國110年9月23日第二審確定判決（原審案號
：臺灣臺北地方法院109年度易字第349號，起訴案號：臺灣臺北
地方檢察署108年度偵字第24984號），聲請再審，本院裁定如下
：
    主  文
再審及刑罰停止執行之聲請均駁回。 
    理  由
一、聲請意旨略以：
　㈠依刑事訴訟法第435條第2項，請裁定停止刑罰之執行。
　㈡依刑事訴訟法第161條之1、第161條之2、第163條第1項、第1
    63條第2項，請依職權調查證據已證明黃婷玉係誣告。誣告
    之理由為無竊盜之犯意、無徒手竊取之事實。依刑事訴訟法
    第163條第2項，此為對被告之利益有重大關係事項，法院應
    依職權調查之。法律用語「應」為必然。換言之，鈞院不得
    拒絕。
　㈢依刑事訴訟法第161條之1、161條之2、第163條第1項，請職
    權調查證據之證明：原判決之法官王復生、張紹省、蕭世昌
    三人、前審判決之法官黃鈺純、參與實施偵查及提起公訴之
    檢察官戚瑛瑛、實行公訴之檢察官蒲心智、謝志明、司法警
    察官陳嘉昌(北市警局長)、沈炳信(中正一分局長)、楊坤龍
    (忠孝東路派出所長)、張伊君(忠孝東路派出所警員)等因本
    案件犯職務上之罪，或因本案件違法失職受懲戒處分，足以
    影響原判決。
　㈣承前述，既已證明吳陳之證言為虛偽，黃婷玉為誣告，王復
    生、張紹省、蕭世昌、黃鈺純、戚瑛瑛、陳嘉昌、沈炳信、
    楊坤龍、張伊君犯職務上之罪或違法失職已受懲戒處分，足
    以影響判決，依刑事訴訟法第420條第2、3、5款聲請再審。
　㈤依刑事訴訟法第421條，確有足生影響於判決之重要證據漏未
    審酌，得聲請再審。其漏未調查審酌、足生影響於判決之重
    要證據包括有：
　⒈公開借閱與私下竊盜顯有不同之證據：⑴向長蓬髮女借閱雜誌
    之監視畫面、影音資料。⑵長蓬髮女之證詞，證明確實向其
    借閱雜誌。
　⒉有向值班二女問有無人入包及雜誌下落，以證明非「徒手竊
    取」之證據：⑴相關監視、影音資料。⑵值班二幼女之證詞。
　⒊本人主動將雜誌放回架上之證據，以證明無「竊盜之犯意」
    ：⑴相關監視、影音資料。⑵吳雅惠目睹之證詞。
　⒋9月29日下午5點48分本人欲外出用餐，消費行為尚未結束之
    證據：⑴本人向長髮男詢問用餐情形之監視影音資料。⑵長髮
    男之證詞。
　㈥依刑事訴訟法第17至21條、第25條、第26條，聲請王復生、
    張紹省、蕭世昌、黃鈺純等法官、戚瑛瑛、陳嘉昌等檢察官
    迴避其職務。因以上均因牽連案件列入被告。
　㈦聲請檢察官之迴避之效力及於相關辦理檢察事務之書記官。
    又聲請法官迴避之效力及於相關法院書記官及通譯。
二、按聲請再審應以再審書狀，敘述理由，附具原判決之繕本及
    證據，提出於管轄法院為之。但經釋明無法提出原判決之繕
    本，而有正當理由者，亦得同時請求法院調取之；法院認為
    聲請再審之程序違背規定者，應以裁定駁回之。但其不合法
    律上之程式可以補正者，應定期間先命補正。刑事訴訟法第
    429條、第433條分別定有明文。所謂敘述理由，係指具體表
    明符合法定再審事由之原因事實而言。所稱證據，係指足以
    證明再審事由存在之證據。倘僅泛言有法定再審事由，而未
    敘明具體情形，或所述具體情形，顯與法定再審事由不相適
    合，或未提出足以證明再審事由存在之證據，均應認聲請再
    審之程序違背規定（最高法院102年度台抗字第615號裁定意
    旨參照）。次按刑事訴訟法第420條第1項第1至5款規定：「
    有罪之判決確定後，有下列情形之一者，為受判決人之利益
    ，得聲請再審：一、原判決所憑之證物已證明其為偽造或變
    造者。二、原判決所憑之證言、鑑定或通譯已證明其為虛偽
    者。三、受有罪判決之人，已證明其係被誣告者。四、原判
    決所憑之通常法院或特別法院之裁判已經確定裁判變更者。
    五、參與原判決或前審判決或判決前所行調查之法官，或參
    與偵查或起訴之檢察官，或參與調查犯罪之檢察事務官、司
    法警察官或司法警察，因該案件犯職務上之罪已經證明者，
    或因該案件違法失職已受懲戒處分，足以影響原判決者。」
    ，且依同條第2項規定，必須以「經判決確定」，或「其刑
    事訴訟不能開始或續行非因證據不足者」為限，始得聲請再
    審，如未提出此等適格證明，其聲請再審之程序即與再審規
    定有違。
三、按當事人遇有下列情形之一者，得聲請法官迴避：㈠法官有
    前條（即刑事訴訟法第17條規定）情形而不自行迴避者；㈡
    法官有前條以外情形，足認其執行職務有偏頗之虞者，刑事
    訴訟法第18條定有明文。又刑事訴訟法第19條第2項規定「
    前條第二款情形，如當事人已就該案件有所聲明或陳述後，
    不得聲請法官迴避。但聲請迴避之原因發生在後或知悉在後
    者，不在此限。」，係指案件業已繫屬，尚未為裁判之宣告
    前，有聲請迴避之原因發生在後或知悉在後之情形而言，若
    案件已為裁判之宣告，則該案件已無應為之行為，即無聲請
    法官迴避之實益（最高法院106年度台抗字第715號、101年
    度台抗字第547號、94年度台抗字第329號裁定意旨參照）。
    刑事訴訟法設計法官迴避制度之目的，乃係為保持裁判之公
    正或訴訟制度之完整，故聲請法官迴避，解釋上其提出之時
    期，至遲當應於訴訟程序終結前為之，否則即失卻迴避制度
    設立之意義。換言之，聲請法官迴避，應以其案件仍繫屬於
    法院，尚由該法官審理為要件，倘該事件已終結，聲請法官
    迴避，即無實益。又訴訟倘未繫屬，將來承辦之法官，尚屬
    未知，無從判斷其有無應自行迴避之原因，亦無所謂執行職
    務有偏頗之虞可言，殊無許預為聲請法官迴避之理。
四、經查：
　㈠本院依調查證據之結果，認定再審聲請人即受判決人劉治峰
    （下稱「聲請人」）於民國108 年9 月28日晚間某時許，前
    往位於臺北市○○區○○街00號2 樓之「00000 」網咖店（下稱
    本案場所）內選定預付金額之包夜方案，並於翌（29）日轉
    為需離場付款之計時方案即先行支付押金。其明知本案場所
    內提供之書報雜誌全數祇供店內使用，不得攜出本案場所之
    外，竟意圖為自己不法之所有，基於竊盜之犯意，於108年9
    月29日下午5時48分許，徒手竊取本案場所所有、由該店長
    黃婷玉管領之「Cheers」108年8月號雜誌1本（價值新臺幣《
    下同》158元，下稱本案雜誌），得手後即藏放在隨身攜帶之
    手提包內，未經結清款項、返還書籍，即逕自離去。嗣劉治
    峰離去之際，因引發本案場所之防盜裝置鈴響，員工吳雅蕙
    獲劉治峰同意，檢視其手提包而發現本案雜誌遭竊，劉治峰
    因遭告知不歡迎其繼續消費而心生不滿，並聯繫員警到場處
    理，方悉上情，所為係犯刑法第320 條第1 項之竊盜罪，判
    處罰金新臺幣捌仟元，嗣經本院110年度上易字第81號判決
    駁回聲請人上訴確定，有上開判決各1份在卷可稽。
　㈡本件聲請意旨雖依刑事訴訟法第420條第1項第2、3款規定提
    出再審。然細繹其所提「刑事聲請再審狀」內容，其除附具
    原確定判決之繕本外，僅泛稱黃婷玉誣告，並未提出原確定
    判決所憑之證物係偽造或變造；證言、鑑定或通譯係虛偽；
    或任何其係被誣告之確定判決佐證其實，亦未提出替代確定
    判決之刑事訴訟不能開始或續行，且相當於確定判決證明力
    之證據資料，核與刑事訴訟法第420條第1項第2、3款規定之
    要件不符。
　㈢聲請意旨指摘承辦本案之法官、檢察官、司法警察官犯職務
    上之罪或違法失職已受懲戒處分云云，惟聲請人並未提出承
    辦本案之法官、檢察官、司法警察官因此遭受判刑確定之依
    據，揆諸前揭說明，聲請人係空言主張，顯不符合刑事訴訟
    法第420條第1項第5款之再審事由。聲請意旨此部分所指，
    與刑事訴訟法第420條第1項第5款規定之事由不符，是此部
    分聲請人援引刑事訴訟法第420條第1項第5款規定聲請再審
    ，不合法律上之程序。另聲請意旨指摘向長蓬髮女借閱雜誌
    之監視畫面、影音資料、相關監視、影音資料、值班二幼女
    之證詞等證據漏未審酌云云，惟原確定判決就此部分已說明
    無重複調查必要之理由(原確定判決理由欄貳、二、㈦)，此
    部分之主張，自與再審程序之法定要件不符。
　㈣聲請人雖主張王復生、張紹省、蕭世昌、黃鈺純等法官、戚
    瑛瑛、陳嘉昌、蒲心智、謝志明等檢察官、承辦書記官迴避
    其職務云云，惟本院110年度上易字第81號案件業經判決確
    定在案，該案自已終結，並無對該承審法官、檢察官聲請迴
    避之實益；又聲請狀所列之其他聲請迴避之法官、檢察官，
    並非前案承審法官、檢察官。且聲請人僅空泛主張有法官、
    檢察官、書記官迴避事由，並未指明具體事證，亦未釋明任
    何有迴避之理由及依據，此部分聲請亦屬無據。
　㈤綜上所述，聲請人所執上揭聲請再審理由，依刑事訴訟法第4
    20條第1項第2、3、5款、第421條之規定聲請再審，核屬程
    序違背規定，應予駁回。又聲請人再審之聲請既經駁回，其
    依刑事訴訟法第435條第2項規定聲請裁定停止執行刑罰一節
    ，自無所據，爰併予駁回。
五、又聲請再審之案件，除顯無必要者外，應通知聲請人及其代
    理人到場，並聽取檢察官及受判決人之意見。但無正當理由
    不到場，或陳明不願到場者，不在此限。前項本文所稱「顯
    無必要者」，係指聲請顯屬程序上不合法且無可補正或顯無
    理由而應逕予駁回，刑事訴訟法第429條之2、法院辦理刑事
    訴訟案件應行注意事項第177條之4分別定有明文。本件再審
    聲請程序並不合法且無以補正，已如上述，自無踐行通知聲
    請人到場並聽取檢察官意見等程序之必要，附此敘明。
據上論斷，應依刑事訴訟法第433條，裁定如主文。　
中　　華　　民　　國　　110 　年　　12　　月　　8 　　日
　　　　　　        刑事第七庭  審判長法　官  孫惠琳
　　　　　　　　　　　　　　　　　　  法　官  張育彰　　
　　　　　　　　　　　　　　　　　　  法　官  王惟琪
以上正本證明與原本無異。
不得抗告。
                                      書記官  陳怡君
中　　華　　民　　國　　110 　年　　12　　月　　9 　　日